【裁判字號】    90,上易,2706
【裁判日期】    900906
【裁判案由】    妨害自由
【裁判全文】
臺灣高等法院刑事判決                            九十年度上易字第二七六號
    上  訴  人
    即  被  告  甲○○
右上訴人因妨害自由案件，不服臺灣板橋地方法院九十年度易字第一五一九號，中華
民國九十年五月廿三日第一審判決（起訴案號：臺灣板橋地方法院檢察署九十年度偵
字第一三六九號）提起上訴，本院判決如左：
    主  文
上訴駁回。
    事  實
一、甲○○與林梅花係男女朋友關係，甲○○於民國九十年一月一日某時，打電話約
    林梅花外出，林梅花以甲○○前於八十九年十二月底曾毆打渠為由予以拒絕，甲
    ○○竟心生不滿，而於當天晚上八時五十分許，飲酒後（尚未至酒醉）攜帶裝有
    汽油之保特瓶乙瓶，前往臺北縣板橋市○○○街九十二巷六號林梅花住家，按門
    鈴後躲在該住家前左側路邊之車旁，林梅花之子乙○○開門後見門口無人，乃出
    去查看，發現甲○○躲在車旁，於是上前詢問，甲○○竟持裝有汽油之保特瓶，
    將汽油潑灑在乙○○身上，並點燃打火機作勢欲引火，恐嚇稱「你不要過來，你
    還有妻小，要死大家一起死！」等語，以加害生命、身體之事恐嚇他人，致使乙
    ○○心生畏懼，危害其身體、生命之安全。經乙○○撥去甲○○手上之打火機後
    ，旋即報警究辦，並扣得甲○○所有供犯恐嚇罪所用之打火機一支、保特瓶一個
    （經潑灑後僅剩少許汽油）。
二、案經被害人乙○○訴由臺北縣警察局板橋分局報請臺灣板橋地方法院檢察署檢察
    官偵查起訴。
    理  由
一、訊據被告甲○○固供承於右開時地，欲與女友林梅花理論，手持裝汽油之寶特瓶
    ，因與乙○○爭吵，曾對乙○○出言嚇稱：「你不要過來，你還有妻小，要死大
    家一起死！」等語，惟辯稱伊並未以汽油潑乙○○，係雙方拉扯時潑及云云。然
    查右揭事實業據被害人乙○○於警訊時指稱：「今日約二十時五十分有人按我家
    門鈴，我在家裡面問是誰，沒有人應答，所以我開門到門口左右看一看，就看到
    甲○○躲在車旁，我問他有何事，他說要喝酒，就慢慢靠近我，當時我看到他左
    手所持的寶特瓶往我身上潑灑，我才知道是汽油，並且當時他右手已持打火機已
    點燃，甲○○說：你不要過來，你還有妻小，不然要死大家一起死。我就趕快把
    他推開，之後警方就到現場了。我與甲○○還在現場僵持著，是我報案」等語（
    九十年度偵字第一三六九號偵查卷第七頁背面、第九頁背面）。於原審審理時指
    稱：「當天晚上八、九點有人按電鈴，我喊誰，沒人應門，我出去看，看見有人
    躲在車子旁邊，我發現他有酒味，我問他要幹嘛，他沒有回答，笑笑走過來手裡
    拿著一個寶特瓶，就潑向我，該液體是汽油，因為汽油與酒的味道不同，我分辨
    的出，然後從口袋拿出打火機並點燃，然後說你不要過來，要死大家一起死，他
    逐漸靠近我，我就把打火機撥掉，並沒有打架，也沒有拉扯」等語（一審卷第十
    九頁、第二十頁）。又查證人即前往現場處理之警員郭信瑋於偵查時證稱：「當
    時當事人報案，我們被派去處理，到達現場，當事人已爭吵完畢，但有發現寶特
    瓶，裝有汽油，我們便扣下來，如卷附照片。乙○○身上有汽油味，打火機在大
    門口找到的」等語（九十年度偵字第一三六九號偵查卷第四十六頁背面、第四十
    七頁正面、背面、第四十八頁正面）。另查證人林梅花於警訊時證稱：「甲○○
    至我住所是來向我理論，我兒子可能是不想讓其進入屋內而發生爭執，之後我走
    出房門即看見我兒子身上淋滿汽油」等語（九十年度偵字第一三六九號偵查卷第
    十一頁背面）。於原審證稱：「當時我在房間有聽到我兒子與被告爭吵聲音，後
    來我出來，聞到我兒子身上有很嗆味道，不知道是酒還是汽油，我看見他們在拉
    扯，並沒有看見被告手上拿打火機，被告有說要死大家一起死的話，當天被告打
    電話叫我到林口，但我並沒有過去，被告就過來」等語（一審卷第十九頁）。經
    核三人所供情節相符。此外，並有現場油漬照片二幀可據，足見被告確有攜帶汽
    油，進而潑灑及出言恐嚇乙○○等情甚明，又扣案保特瓶經檢察官勘驗結果確有
    汽油味，臺灣板橋地方法院檢察署九十年二月五日履勘筆錄一份在卷可稽。被告
    所辯顯係事後卸責之詞，不足採信，本件事證明確，其犯行堪以認定。
二、核被告甲○○所為，係犯刑法第三百零五條之以加害身體、生命之事，恐嚇他人
    致生危害於安全罪。又被告行為後，刑法第四十一條已於九十年一月十日修正公
    布、自同月十二日起施行，將短期自由刑得易科罰金適用範圍之法定最重本刑上
    限由有期徒刑三年以下提高至五年以下，本案被告所犯罪名之法定最重本刑原為
    有期徒刑三年以下，適用新法對於行為人並無不利，自應適用新法。公訴意旨另
    指被告甲○○施強暴、脅迫，將汽油潑灑在被害人許銘身上，妨害乙○○行使權
    利，另犯刑法第三百零四條之強制罪云云，惟查被害人乙○○聽有人按門銘，開
    門後見門口無人，乃出查看，發現被告躲在車旁，於是上前詢問，被告即持裝有
    汽油之保特瓶，將汽油潑灑在乙○○身上之情，為被害人乙○○於偵審中證述甚
    詳，是被害人出門查看時即遭被告潑灑汽油，當時並無行使或欲行使任何權利之
    行為，被告潑灑汽油之強暴行為，尚無妨害他人權利之行使，自未成立該罪，因
    公訴人認此部分與前揭論罪部分上有裁判上一罪，爰不另為無罪之諭知，附此敘
    明。
三、原審認被告罪證明確，援引刑法第三百零五條、第二條第一項前段、第四十一條
    第一項前段、第三十八條第一項第二款，罰金罰鍰提高標準條例第一條前段，第
    二條之規定，並審酌被告。被告犯罪之動機、目的、手段、品行、生活狀況、智
    識程度、犯罪所生之損害，犯罪後之態度等一切情狀，量處有期徒刑三月，如易
    科罰金以三百元折算一日。並敘明被告行為後，刑法第四十一條已於九十年一月
    十日修正公布、自同月十二日起施行，比較新舊法，適用新法對於行為人並無不
    利，自應據以裁判，並諭知易科罰金之折算標準，以資懲儆。扣案之打火機一支
    、保特瓶一個，係被告所有供犯罪所用之物，應依刑法第三十八條第一項第二款
    之規定宣告沒收。至於公訴意旨另指被告甲○○施強暴、脅迫，將汽油潑灑在被
    害人許銘身上，妨害乙○○行使權利，另犯刑法第三百零四條之強制罪部分，認
    被告潑灑汽油之強暴行為，尚無妨害他人權利之行使，自未成立該罪，因公訴人
    認此部分與前揭論罪部分上有裁判上一罪，爰不另為無罪之諭知。原審認事用法
    均無不當，量刑亦屬妥適，被告上訴猶執陳詞辯稱伊並未以汽油潑乙○○，係雙
    方拉扯時潑及云云，所辯核不足採，其上訴無理由，應予駁回。
據上論斷，應依刑事訴訟法第三百六十八條，判決如主文。
本案經檢察官吳慎志到庭執行職務。
中    華    民    國     九十     年       九       月        六        日
                          臺灣高等法院刑事第十七庭
                              審判長法  官  陳  正  雄
                                    法  官  許  宗  和
                                    法  官  許  錦  印
右正本證明與原本無異。
不得上訴。
                                    書記官  楊  妙  恩
中    華    民    國     九十     年       九       月        十        日
附錄本判決論罪科刑法條全文：
刑法第三百零五條：
以加害生命、身體、自由、名譽、財產之事恐嚇他人，致生危害於安全者，處二年以
下有期徒刑、拘役或三百元以下罰金。


司法院資訊處製作；財團法人民間司法改革基金會備份。
